台灣台北地方法院刑事判決　　　　　　　　　　　　　九十一年度訴字第八二三號
　　公　訴　人　台灣台北地方法院檢察署檢察官
　　被　　　告　甲○○
右列被告因偽造文書案件，經檢察官提起公訴（九十年度偵字第九四八號），本院判
決如左：
    主  文
甲○○共同連續行使偽造私文書，足以生損害於他人，處有期徒刑月。如易科罰金
，以佰元折算壹日。緩刑貳年。
扣案偽造之各類所得扣繳暨免扣繳憑單壹張、薪資明細表張、員工在職證明書壹張
，均沒收。
    事  實
一、甲○○明知自己並未任職於宸右企業有限公司（下稱宸右公司）員工，亦未曾自
    宸右公司領取任何薪資以及由宸右公司代為扣繳所得稅，竟與真實年籍姓名不詳
    之「吳炳榮」、「劉常福」、「嚴士淵」共同基於意圖為自己不法所有之犯意聯
    絡，約定由甲○○提供身份證予「嚴士淵」，再由「嚴士淵」偽造證明資料，以
    向玉山商業銀行股份有限公司（下稱玉山銀行）申請貸款，如經核准貸款，甲○
    ○則可分得新台幣（下同）十萬元之酬勞，甲○○乃提供其身份證而由「嚴士淵
    」偽造宸右公司之各類所得扣繳暨免扣繳憑單、薪資明細表（民國九十年七、八
    、九月各一張，共三張）、員工在職證明書（並偽造宸右公司以及負責人袁芳炎
    之印文），足以生損害於宸右公司，甲○○並依照「嚴士淵」之指示填妥玉山銀
    行小額信貸申請書，並由「吳炳榮」擔任連帶保證人、「劉常福」、「嚴士淵」
    二人則擔任聯絡人，「嚴士淵」並要甲○○將偽造之資料背熟以因應對保，後於
    九十年十月三十日，甲○○與「吳炳榮」、「劉常福」、「嚴士淵」一同前往位
    於台北市○○街○段七七號之玉山銀行，持申請書及上開資料向玉山銀行申請貸
    款，而行使偽造之文書及施用詐術，嗣經玉山銀行發現有異，通知甲○○於九十
    年十一月五日前去說明，甲○○方全盤脫出，始未得逞。
二、案經玉山銀行訴由台北市警察局松山分局報告台灣台北地方法院檢察署檢察官偵
    查起訴。
    理  由
一、訊之被告甲○○對於前揭事實坦承不諱，核予告訴人於告訴狀指述之情形相符，
    並有偽造宸右公司之各類所得扣繳暨免扣繳憑單、薪資明細表（共三張）、員工
    在職證明書在卷可稽，是本件事證已臻明確，被告犯行堪予認定。
二、核被告等所為，係犯刑法第二百十六條、第二百十條行使偽造私文書罪、第二百
    十六條、第二百十二條行使偽造服務證書罪、第三百三十九條第一項、第三項詐
    欺未遂罪。被告偽造印文之行為係偽造服務證書之部分行為，而偽造私文書、偽
    造服務證書之行為，乃行使偽造私文書、偽造服務證書之階段行為，均不另論罪
    。被告行使偽造之員工在職證明書之部分，公訴意旨認被告所為係犯刑法第二百
    十六條、第二百十條之罪，其起訴法條尚有未恰，應予變更。又被告與「吳炳榮
    」、「劉常福」、「嚴士淵」間有犯意聯絡及行為分擔，應論以共同正犯。被告
    所犯行使偽造私文書罪與行使偽造服務證書罪係一行為而觸犯數罪名，應從一重
    之行使偽造私文書罪處斷，另所犯行使偽造私文書罪與詐欺未遂罪間，有方法結
    果之牽連關係，應從一重之行使偽造私文書罪處斷。爰審酌被告素行、犯罪之動
    機、目的、手段、所生危害、尚未取得款項及犯罪後坦承犯行態度良好等一切情
    狀，量處如主文所示之刑，並諭知易科罰金之折算標準。另被告前未曾受有期徒
    刑以上刑之宣告，此有台灣高等法院被告全國前案紀錄表在卷可稽，因一時失慮
    致罹刑章，經此教訓後當已知所警惕，信無再犯之虞，本院因認對被告所宣告之
    刑以暫不執行為當，爰予宣告緩刑，以啟自新。又刑法第二百十條之偽造文書，
    以偽造他人名義之文書為其成立要件，若串令他人冒用自己名義作成文書，縱使
    所載不實，仍屬虛妄行為，不能以本罪相繩；另偽造私文書，除從事業務之人明
    知為不實之事項而登載於其業務上作成之文書外，以偽造他人名義之私文書為構
    成要件，若與作成文書名義人雙方通謀而製作虛偽之普通文書，究不構成偽造文
    書之罪，上開意旨，分別有最高法院二十九年上字第一一九六號、第四十四年台
    上字第五七○號判例可供參照，是被告於玉山銀行小額信貸申請書上記載虛偽不
    實事項，其內容雖與實情不符，然仍屬被告以其名義所製作之文書，參酌上開判
    例意旨，就申請書部分而言，自無偽造文書罪責之適用。至偽造宸右公司之各類
    所得扣繳暨免扣繳憑單、薪資明細表（共三張）、員工在職證明書，為被告所有
    供犯罪所用之物，均應依法宣告沒收（員工在職證明書上偽造宸右公司以及負責
    人袁芳炎之印文已為沒收效力所及，不再重複諭知），附此敘明。
三、據上論斷，應依刑事訴訟法第二百九十九條第一項前段、第三百條，刑法第二十
    八條、第二百十條、第二百十二條、第二百十六條、第二百十七條第一項、第三
    百三十九條第一項、第三項、第五十五條、第四十一條第一項、第三十八條第一
    項第二款、第七十四條第一款，罰金罰鍰提高標準條例第一項前段、第二條，判
    決如主文。
本案經檢察官邱舜韶到庭執行職務。
中      華      民      國    九十一    年      十      月      八      日
                                    台灣台北地方法院刑事第一庭
                                            法  官  蘇嘉豐
右正本證明與原本無異。
如不服本判決，應於判決送達後十日內向本院提出上訴狀（應抄附繕本）。告訴人或
被害人如對於本判決不服者，應具備理由請求檢察官上訴，其上訴期間之計算係以檢
察官收受判決正本之日期為準。
                                            書記官  蘇靜紅
中      華      民      國    九十一    年      十      月      十      日
附錄本案論罪科刑所適用法條全文：
刑法第二百十條：
偽造、變造私文書，足以生損害於公眾或他人者，處五年以下有期徒刑。
刑法第二百十二條：
偽造、變造護照、旅券、免許證、特許證及關於品行、能力、服務或其他相類之證書
、介紹書，足以生損害於公眾或他人者，處一年以下有期徒刑，拘役或三百元以下罰
金。
刑法第二百十六條：
行使第二百十條至第二百十五條之文書者，依偽造、變造文書或登載不實事項或使登
載不實事項之規定處斷。
刑法第三百三十九條第一項、第三項：
意圖為自己或第三人不法之所有，以詐術使人將本人或第三人之物交付者，處五年以
下有期徒刑、拘役或科或併科一千元以下罰金。
前二項之未遂犯罰之。
